臺灣彰化地方法院民事判決
110年度簡字第36號
原      告  謝美茶  

被      告  許在論  
上列當事人間請求侵權行為損害賠償事件，本院於民國110年4月
12日言詞辯論終結，判決如下：
    主  文
被告應給付原告新臺幣壹拾壹萬陸仟壹佰貳拾元及自民國一0九
年十月十四日起至清償日止，按週年利率5%計算之利息。
原告其餘之訴駁回。
訴訟費用由被告負擔百分之二十二，餘由原告負擔。
本判決第一項得假執行。但被告如以新臺幣壹拾壹萬陸仟壹佰貳
拾元為原告預供擔保，得免為假執行。
    事實及理由
壹、程序事項
一、民事訴訟法第427條第2項於民國110年1月20日經總統令公布
    修正第11款，新增本於道路交通事故有所請求而涉訟之事件
    ，不問其標的金額或價額一律適用簡易程序，並於公布後 2
    日即110年1月22日起施行。上開公告施行後，於修正前已繫
    屬之事件，其法院管轄權及審理程序，未經終局裁判者，適
    用修正後之規定，曾經終局裁判者，則適用修正前之規定，
    民事訴訟法施行法亦增訂第4條之1之規定。
二、查本件原告係本於道路交通事故請求侵權行為損害賠償，原
    應適用通常程序處理，然依修正後之民事訴訟法第427條第2
    項第11款規定，即應依簡易訴訟程序辦理，本案於修正前即
    已繫屬本院（原案號：109年度訴字第1524號），經本院於1
    10年4月12日言詞辯論終結，於修正後尚未經終局裁判，依
    修正之民事訴訟法施行法第4 條之1 第1 款規定，即應改行
    簡易程序，逕依簡易訴訟程序為裁判。
貳、實體事項：
一、原告主張：被告於108年10月31日下午1時43分許，駕駛車牌
    號碼0000-00號自用小客車，沿彰化縣大城鄉台17線內側車
    道由北往南方向行駛，至彰化縣大城鄉台17線與頂股路口，
    本應注意汽車行駛至交岔路口，轉彎車應讓直行車先行，而
    當時天候晴、日間自然光線、路面乾燥、無缺陷、無障礙物
    、視距良好，並無不能注意之情事，竟疏於注意，貿然在上
    開路口左轉彎頂股路由西往東方向行駛，適有訴外人李富程
    駕駛原告所有之車牌號碼000-0000號自用小貨車（下稱系爭
    車輛），沿彰化縣大城鄉台17線外側車道由南往北方向行駛
    至該處，李富程本應注意汽車行駛時，駕駛人應注意車前狀
    況，並隨時採取必要之安全措施，當時並無不能注意之情事
    ，竟亦疏未注意，即貿然直行，雙方因而均閃避不及發生碰
    撞（下稱系爭事故），導致車輛損壞，原告為修復車輛，需
    支出新台幣（下同）527,242元，被告因上開行車過失致系
    爭車輛受損，爰依侵權行為之規定提起本件訴訟，並聲明：
    被告應給付原告527,242元，及自支付命令送達翌日起至清
    償日止，按年息百分之5計算之利息。
二、被告答辯：伊差一點就被訴外人李富程撞死了，還要伊賠償
    並不合理，伊當時開很慢，要轉彎的時候沒有看到對方的車
    ，結果轉彎的時候對方突然車速很快開過來，伊當時是綠燈
    ，伊的車被撞壞了，伊被撞到胸口也有受傷，伊就系爭事故
    並無過失等語置辯，並聲明：原告之訴駁回。
三、經查，被告與訴外人李富程於上開時、地發生系爭事故，系爭車輛為原告所有，出廠年份為95年3月，原告將系爭車輛送往訴外人裕益汽車股份有限公司（下稱裕益公司）花壇服務廠估價維修等節，為兩造所不爭執（見本院卷第100、101頁），並有公路監理電子閘門、裕益公司出具之估價單在卷為憑（見本院卷第53頁、第89至95頁），復經本院調取臺灣彰化地方檢察署109年度偵字第2537號（下稱偵卷）、調偵字第275號及本院刑事庭109年度交易字第462號卷宗查閱無訛，堪信為真實。
四、原告主張被告因駕車過失導致系爭車輛損壞，依侵權行為請
    求被告賠償修復費用等語；被告則以上情置辯，是本件之爭
    點厥為：㈠被告就系爭事故之發生有無過失？㈡原告得請求被
    告賠償之項目及金額為何？㈢訴外人李富程就系爭事故是否
    與有過失？茲分別論述如下：
  ㈠被告就系爭事故之發生有無過失？
　1.查訴外人李富程於案發當日警詢時稱：伊駕駛系爭車輛沿台
    17線由南往北行使外側車道，行至本案路口為路燈，被告駕
    駛自小客車由北往南行駛內側車道至頂股路時，雙方車輛發
    生碰撞，伊距碰撞前10至20公尺遠之處看到被告，但被告突
    然左轉，伊馬上煞車右閃，但仍發生碰撞等語（見偵卷第29
    頁）；於109年2月5日警詢時供稱：伊駕駛系爭車輛至本案
    路口時，看見被告在對向內側車道，被告當時有打左轉燈，
    伊是直行要通過路口，伊有減速並按喇叭示警，對方在路口
    停止線時，也有停頓一下，伊認為對方是要讓伊先通過，伊
    就繼續行駛，沒想到被告突然左轉，雙方車輛發生碰撞等語
    （見偵卷第60頁），並有道路通事故現場圖、道路交通事故
    調查報告表（一）（二）、彰化縣警察局交通事故照片黏貼
    紀錄表、彰化縣警察局芳苑分局交通分隊處理過失傷害影像
    資料在卷可參（見偵卷第17至21頁、第35至51頁）。互核被
    告於偵查警詢時自陳：案發當時伊駕駛自小客車沿台17線由
    北往南行駛內側車道，行至該路口欲左轉頂股路時，看見對
    方李富程駕駛系爭車輛沿台17線由南往北行駛外側車道，伊
    想要閃避還是煞車不及等語（見偵卷第54頁）。足認系爭事
    故乃被告駕駛自小客車左轉時，與對向車道由訴外人李富程
    駕駛系爭車輛直行時發生碰撞，應屬明確。
　2.按因故意或過失，不法侵害他人之權利者，負損害賠償責任
    。汽車、機車或其他非依軌道行駛之動力車輛，在使用中加
    損害於他人者，駕駛人應賠償因此所受之損害，民法第184
    條第1項前段、第191條之2前段均有明定。又汽車行駛至交
    岔路口，轉彎車應讓直行車先行，道路交通安全規則第102
    條第1項第7款定有明文。查被告本應注意汽車行駛至交岔路
    口，轉彎車應讓直行車先行，而被告於警詢時自稱：案發當
    時天候正常、視線清楚、無障礙物、標誌、標線均清楚等語
    （見偵卷第55頁），足認被告並無不能注意之情事，竟疏未
    注意其對向車道已有直行車欲通過路口，仍貿然左轉彎而肇
    事，因而致原告所有之系爭車輛毀損，被告未注意車前狀況
    且未禮讓直行車先行，其駕駛行為顯有過失甚明，且其過失
    行為與系爭車輛毀損間，亦有相當因果關係，原告上開主張
    ，堪認為真實。
　3.被告雖辯稱系爭事故係訴外人李富程駕車撞伊，李富程車速
    過快，伊沒有過失云云。惟訴外人李富程於警詢時稱：通過
    路口時，其有發現被告並鳴按喇叭示警並減速，因被告亦有
    停頓，其遂直行通過，當時時速約60公里等語（見偵卷第29
    頁、第60頁），並提出裝設於系爭車輛之行車記錄器影像為
    憑（見偵卷第51頁）。觀諸該行車記錄影像照片，被告行至
    本件交岔路口時，訴外人李富程駕駛之車輛已到達路口前方
    禁止變換車道之雙白線標線處，而當時天氣晴朗、路口無障
    礙物，被告於左轉前，自應注意前方對向車道有無直行車通
    行，並應禮讓直行車先行，被告卻未注意李富程已駕車行至
    交岔路口，貿然左轉，其行車具有過失甚明。又本案路段之
    行車速限為時速70公里，訴外人李富程於案發時自陳其車速
    約60公里，係於速限之內，復無其他積極證據證明訴外人李
    富程有何超速之違規行為，自難遽認被告辯解有據。況系爭
    事故經交通部公路總局台中區監理所彰化縣區車輛行車事故
    鑑定會於109年1月21日以彰化縣區0000000案出具之鑑定意
    見書，認被告駕駛自用小客車，行駛至設有行車管制號誌交
    岔路口，左轉彎未讓對向直行車先行，為肇事主因，其無駕
    照駕車亦違反規定，而訴外人李富程行經設有行車管制號誌
    交岔路口，疏未注意車前狀況，適採安全措施，為肇事次因
    等情（見本院卷第103頁至第107頁），觀諸上開分析內容，
    核與本院前揭認定相符，被告上開所辯，尚無足採。因被告
    過失行為致原告所有之系爭車輛受損，原告請求被告賠償修
    復費用，應屬有據。
　㈡原告得請求被告賠償之項目及金額為何？
　1.按民法第196條請求賠償物被毀損所減少之價額，得以修復
    費用為估定之標準，但以必要者為限（例如：修理材料以新
    品換舊品，應予折舊）。
　2.原告主張系爭車輛因系爭車禍受損等情，業經提出裕益公司
    出具之估價單為憑（見支付命令卷）。又觀諸案發當時之車
    損照片，系爭車輛之車頭、保險桿、車門、輪胎等處，確遭
    撞擊掉落、變形、毀損（見偵卷第47、49頁），可見撞擊力
    量非輕，經核裕益公司提出之估價單，系爭車輛需修復之處
    包括車梁、引擎、左前角板、左前柱、右前門等零件及鈑金
    等節，應屬可信。惟查本件原告所有之系爭車輛出廠時間為
    95年3月，有公路監理電子閘門資料可查（見本院卷第53頁
    ），迄108年10月31日本件交通事故發生日止，已使用超過5
    年，依行政院所頒「固定資產耐用年數表」及「固定資產折
    舊率表」之規定，自用小貨車之耐用年數為5年，依定率遞
    減法每年折舊千分之369，但其最後1年之折舊額，加歷年折
    舊累計額，其總和不得超過該資產成本額之10分之9。系爭
    車輛使用期間已逾耐用年數，故車輛更換新零件費用扣除折
    舊後，僅得計算10分之1，經本院向裕益公司函詢系爭車輛
    維修之零件費用為何，裕益公司回覆稱估價單所列引擎、烤
    漆、鈑金欄位部分為工資金額、零件金額列在右邊欄位等語
    （見本院卷第59頁），故修復系爭車輛之工資費用應為126,
    300元，零件費用為395,862元（見本院卷第89頁至第95頁）
    。則系爭車輛更換新零件費用扣除折舊，加計必要之工資費
    用，修復費用應為165,886元（計算式：395,862×1/10＋126,
    300＝165,886，元以下四捨五入）。
 ㈢訴外人李富程就系爭事故是否與有過失？　
　1.惟按損害之發生或擴大，被害人與有過失者，法院得減輕賠
    償金額，前二項之規定，於被害人之代理人或使用人與有過
    失者，準用之，民法第217條第1、3項定有明文。此項規定
    之目的，在謀求加害人與被害人間之公平，故在裁判上法院
    得以職權減輕或免除之（最高法院85年台上字第1756號裁判
    參照）。又汽車行駛時，駕駛人應注意車前狀況，並隨時採
    取必要之安全措施，道路交通安全規則第94條第3項定有明
    文。
　2.查訴外人李富程駕駛系爭車輛，疏未注意前方被告駕駛之自
    小客車之行車動態，並採取必要之安全措施，就系爭事故之
    發生亦有過失，並為肇事次因，交通部公路總局台中區監理
    所彰化縣區車輛行車事故鑑定會亦同此認定（見偵卷第89頁
    ），是李富程與有過失甚明。而李富程乃受原告之指示載送
    貨物時發生系爭事故一事，為原告所是認（見本院卷第73頁
    ），應認李富程係原告之使用人。本院審酌上情，認系爭行
    車事故應由被告負擔70%之過失責任，李富程負擔30%之過失
    責任，並據此減輕被告賠償金額之比例。從而，原告因系爭
    事故得請求被告賠償之金額應為116,120元（計算式：165,8
    86×70﹪＝116,120，元以下四捨五入），逾此部分之請求，應
    不予准許。
五、再按「給付無確定期限者，債務人於債權人得請求給付時，
    經其催告而未為給付，自受催告時起，負遲延責任。其經債
    權人起訴而送達訴狀，或依督促程序送達支付命令，或為其
    他相類之行為者，與催告有同一之效力。」「遲延之債務，
    以支付金錢為標的者，債權人得請求依法定利率計算之遲延
    利息。」民法第229條第2項及第233條第1項前段亦有明文。
    原告請求被告自支付命令送達之翌日即109年10月14日起（
    見本院109年度司促字第11827號卷）起至清償日止，按年息
    5%計算之法定遲延利息，為有理由，應予准許。綜上所述，
    本件原告依侵權行為之法律關係，請求被告給付其116,120
    元，及自109年10月14日起至清償日止，按週年利率百分之5
    計算之利息，為有理由，應予准許。逾此範圍，非有理由，
    應予駁回。
六、本判決就原告勝訴部分，係依民事訴訟法第427條第1項規定
    適用簡易訴訟程序所為被告敗訴之判決，且所命給付之金額
    未逾50萬元之判決，依同法第389條第1項第3、5款規定，應
    依職權就原告勝訴部分宣告假執行，並酌定相當擔保金額，
    宣告准被告預供擔保而免為假執行。
七、本件事證已臻明確，兩造其餘之攻擊或防禦方法及所用之證
    據，經本院斟酌後，均認不足以影響本判決之結果，爰不再
    逐一論列，附此敘明。
八、結論：本件原告之訴，為一部有理由，一部無理由，並依民
    事訴訟法第79條但書、第389條第1項第3款、第5款、第392
    條第2項，判決如主文。
中　　華　　民　　國　　110 　年　　5 　　月　　20　　日
                
　　　　　　　　　  民事第二庭    法　官　王姿婷
以上正本係照原本作成。
如不服本判決，應於判決送達後20日內向本院提出上訴狀。如委
任律師提起上訴者，應一併繳納上訴審裁判費。
中　　華　　民　　國　　110 　年　　5 　　月　　20　　日
                                  書記官  吳曉玟